【裁判字號】    99,台非,17
【裁判日期】    990114
【裁判案由】    違反菸酒管理法
【裁判全文】
最高法院刑事判決                九十九年度台非字第一七號
上  訴  人  最高法院檢察署檢察總長
被      告  甲○○
上列上訴人因被告違反菸酒管理法案件，對於台灣嘉義地方法院
中華民國九十四年三月二十一日第一審確定判決（九十四年度嘉
簡字第一八八號，聲請簡易判決處刑書案號：台灣嘉義地方法院
檢察署九十三年度偵字第四八五八號），認為違背法令，提起非
常上訴，本院判決如下：
    主  文
上訴駁回。
    理  由
本件非常上訴理由稱：「一按證據之證明力如何，雖屬於事實審
法院自由判斷職權，而其所為判斷，仍應受經驗法則與論理法則
之支配。（最高法院五十三年台上字第二０六七號判例參照）。
又按犯罪事實須憑合法的、積極的且為具體證明之證據而為認定
，不容以推測之詞為判斷之資料。苟積極證據不足為不利於被告
事實之認定時，即應為有利於被告之認定，更不必有何有利之證
據（最高法院五十六年台上字第三四０一號判決、三十年上字第
八一六號判例參照）。經查，本件原判決之事實及理由係引用檢
察官聲請簡易判決處刑書記載之犯罪事實及證據。觀諸檢察官聲
請簡易判決處刑書所載，僅被告即船長吳坤城一人坦承輸入偽菸
欲販賣得利，惟矢口否認其餘被告與其係基於共同之犯意，辯稱
：其等皆不知情，係大陸漁船及「紅茶」等人前來搬運云云；另
被告林宏宗、甲○○、戴忠堯、洪添益、MARDI SA LEH、MUHTAR
EFWNDI、SAUDI、SULTAN、TRI HENDRO MAR TONO等九人亦均矢口
否認有上揭犯行，均辯稱：不知情云云。並無任何積極證據足資
證明聲請人甲○○與船長吳坤城間有輸入偽菸販賣得利之犯意聯
絡與行為分擔。原判決雖謂：『以上開數量之偽菸置入該船，如
無其餘被告之協助將難以完成，況該等偽菸數量龐大，其餘被告
當無不知情之理』。『行政院海岸巡防署南部地區巡防局第十三
（布袋）海巡隊當時並無查獲其他膠筏，顯徵係由被告吳坤城等
十人協力將二百箱之偽菸丟棄於海中，是被告吳坤城等十人所辯
不足採信甚明』等語。然此屬推測之詞，難認已為必要之說明，
且與待證事實無必然結合之關係，更無法達到通常一般人均不致
有所懷疑，而得確信其為真實之程度。換言之，縱然以此推斷船
員中有人幫忙，亦不能憑此認定九位船員中之聲請人甲○○必然
有協助船長將偽菸『置入該船』或『丟棄於海中』之犯行，原審
自由判斷職權之運用，核與經驗法則與論理法則迥然有悖，判決
自屬違背法令。二又按判決內所引證據之內容，若與卷內資料不
符，即屬證據上理由矛盾之違法。經查，本案共同被告林宏宗於
偵查中供稱：『有（問：你是否參與接駁私菸上船？）』（見偵
查卷第十頁訊問筆錄），原判決之事實及理由引用檢察官聲請簡
易判決處刑書記載之犯罪事實及證據，卻謂被告林宏宗否認有輸
入偽菸販賣得利之犯行，辯稱：不知情云云，乃判決內所引證據
之內容，與卷存資料不符，非無證據上理由矛盾之違法。三案經
確定且對聲請人不利，爰依刑事訴訟法第四百四十一條、第四百
四十三條提起非常上訴，以資糾正。」等語。
本院按非常上訴審，應以原確定判決所確認之事實為判決基礎，
倘若非常上訴理由係對卷宗內同一證據資料之證明力持與原判決
相異之評價，而憑己見漫指原判決認事採證違背經驗法則及論理
法則，即係對於事實審法院證據取捨裁量權行使之當否所為之任
意指摘，自與非常上訴係以統一法令適用之本旨有違。再法院憑
以認定犯罪事實之證據，並不以直接證據為限，即綜合各種直接
、間接證據，本於推理作用，為其認定犯罪事實之基礎，如不違
背經驗法則與論理法則，亦非法所不許。又證據之證明力，由法
院於不違背經驗法則及論理法則之情形下，本於確信自由判斷，
為刑事訴訟法第一百五十五條第一項所明定，此項自由判斷職權
之行使，苟係基於通常一般人日常生活之經驗，而非違背客觀上
應認為確實之定則者，即屬合於經驗法則，不容當事人任意指摘
。本件原判決引用檢察官聲請簡易判決處刑書及移送併案意旨書
之記載，認定被告甲○○為巴拿馬籍「宏星號」貨輪船員，明知
台灣菸酒股份有限公司（下稱台灣菸酒公司）、大衛杜夫公司、
傑太日煙國際股份有限公司、美商斯威雪國際公司分別向經濟部
中央標準局（現改制為智慧財產局）申請就相關商標圖案取得商
標權在案，指定使用於菸、菸草、菸葉等商品，現仍於專用期間
，非經台灣菸酒公司等之同意或授權，不得於同一或類似商品上
，使用相同或近似之商標圖樣；又明知未經許可製造之香菸為私
菸，依法不得輸入販賣，竟與該船船長吳坤城、輪機長林宏宗、
船員戴忠堯、洪添益、MARDI SALEH、MUHTAREFWNDI、SAUDI、SU
LTAN、TRI HENDRO MARTONO（均經判刑確定）等人基於輸入私菸
之犯意聯絡，於民國九十三年八月十五日中午十二時許，由花蓮
港安檢站報關出港，並於同日晚間十二時許，在日本宮古島西北
方外海約二十浬處，以新台幣三百萬元之代價，自不知船名之大
陸漁船，販入上述品牌數量一千一百箱之仿冒香菸，嗣於翌日晚
間八時二十六分許，在嘉義縣布袋商港外海零點五浬境內，被告
等人本欲聯繫真實姓名不詳綽號「紅茶」之成年男子前來接駁，
因有巡防艇接近，而丟棄二百箱之偽菸於海中，適為警查獲時，
並扣得九百箱仿冒香煙等情。已詳參全部卷證資料，予以綜合判
斷，並詳敘其得心證及被告否認犯罪，何以為不足採之理由。非
常上訴雖指摘原確定判決違法云云，惟查，原判決已敘明同案被
告吳坤城坦承輸入該等偽菸係欲販賣得利，而偽菸數量龐大，置
入船內如無被告與其他船員協助搬運，實無法完成，被告等當無
不知情之理，且行政院海岸巡防署南部地區巡防局第十三（布袋
）海巡隊查獲當時，船隻附近並無其他膠筏在旁，被告等人情急
丟入海中二百箱偽菸，顯非同案被告吳坤城所稱由接應之「紅茶
」者上船所為，應係被告等十人合力丟棄海中，以逃避追緝，被
告與吳坤城等人有犯意聯絡及行為分擔甚明，原判決所援引之前
揭證據及理由，與其所認定之上開犯罪事實間，經核尚無顯然不
相符合之情形，亦無違反經驗法則或論理法則，同案被告林宏宗
於偵查中雖坦承有接駁私菸上船，惟亦否認知情，原判決因認林
宏宗否認犯情置辯，亦無證據上理由矛盾等情事。非常上訴意旨
對原確定判決所援引之證據，就其證明力執與原確定判決相異之
評價，顯係對於事實審法院取捨證據裁量職權之行使任意指摘違
法，難認為有理由，應予駁回。
據上論結，應依刑事訴訟法第四百四十六條，判決如主文。
中    華    民    國  九十九  年    一    月   十四   日
                      最高法院刑事第十一庭
                          審判長法官  石  木  欽
                                法官  洪  佳  濱
                                法官  韓  金  秀
                                法官  段  景  榕
                                法官  周  煙  平
      本件正本證明與原本無異
                                      書  記  官
中    華    民    國  九十九  年    一    月   二十   日
                                                     m

司法院資訊處製作；財團法人民間司法改革基金會備份。
